【裁判字號】    98,訴,265
【裁判日期】    981012
【裁判案由】    營利事業所得稅
【裁判全文】
臺中高等行政法院裁定
                                       98年度訴字第265號
原      告  甲○○
訴訟代理人  徐鼎賢  律師
被      告  財政部臺灣省中區國稅局
代  表  人  乙○○
訴訟代理人  丁○○
            丙○○
上列原告因營利事業所得稅事件，不服財政部中華民國98年5月
18日台財訴字第09800145780號訴願決定，提起行政訴訟，本院
裁定如下：
    主  文
原告之訴駁回。
訴訟費用由原告負擔。
    理  由
一、按提起撤銷訴訟，以經合法訴願為要件，此觀行政訴訟法第
    4條之規定即明。當事人未經合法訴願而提起行政訴訟，其
    起訴即屬不備其他要件，行政法院應依行政訴訟法第107條
    第1項第10款後段規定，以裁定駁回其訴。次按納稅義務人
    對於核定稅捐之處分如有不服，依核定稅額通知書所載有應
    納稅額或應補徵稅額者，應於繳款書送達後，於繳納期間屆
    滿翌日起算30日內，申請復查。不服復查決定，得依法提起
    訴願，稅捐稽徵法第35條第1項第1款、第38條第1項定有明
    文。是對於稅捐稽徵機關之核定稅額處分不服，須先申請復
    查，始得提起訴願。申請復查逾法定期間，即非合法，其復
    提起訴願，亦非合法，嗣提起撤銷訴訟，自屬起訴不備其他
    要件，應以裁定駁回。
二、本件原告於民國88年4月1日至12月31日間未辦營業登記而擅
    自經營視唱中心，銷售貨物或勞務金額計新臺幣(以下同)12
    ,382,770元，且未依規定辦理88年度營利事業所得稅結算申
    報，經臺中市地方稅務局(原臺中市稅捐稽徵處)查獲，通報
    被告按同業利潤標準(標準代號8703-11)淨利率26%核定全年
    所得額為3,066,210元，補徵稅額759,053元，限繳日期為91
    年9月15日，因原告逾期未繳，於91年12月5日移送強制執行
    ，嗣經法務部行政執行署臺中行政執行處(以下簡稱臺中執
    行處)以郵件回執簽收人張崇榮與原告非同居人，送達不合
    法，無法執行為由退回；被告所屬民權稽徵所(以下簡稱民
    權稽徵所)重行發單補徵，限繳日期92年8月10日，因原告逾
    期仍未繳納，遂於92年12月26日移送強制執行，並於96年12
    月25日及97年1月23日各徵起60,000元。嗣原告以97年4月23
    日復查補呈證物申請書，向被告請求撤銷系爭營利事業所得
    稅處分，經復查決定以其復查逾期為由而予駁回。原告仍不
    服，提起訴願遞遭駁回，遂提起本件行政訴訟。
三、原告起訴略以：
    (一)原告之原住居所為臺中市○○○路○段213-1號，被告將核
      定稅額繳款書送達至同路段214號，且91年8月21日之簽收
      人張崇榮，92年7月4日之收件人張芳雄，均非原告之同居
      人、受僱人或應送達處所之接收郵件人員，本件送達顯已
      違反行政程序法第72條第1項、第73條第1項之規定。
    (二)系爭88年度營利事業所得稅營業事業單位為金沙灣名店，
      該店之負責人為訴外人詹右詩，並非原告，誠泰銀行第00
      0000000000號帳號，亦係原告借予詹右詩所使用，此有台
      灣台中地方法院95年度訴字第1503號判決為憑，詹右詩固
      於88年4月1日申請金沙灣名店之營業歇業登記，惟原告不
      知情，被告遽認該名店之負責人為原告，對原告為核定稅
      額之處分，洵屬有誤。
    (三)系爭88年度營利事業所得稅，經被告於89年間查得通報民
      權稽徵所核定繳納，惟其核定稅額繳款書未合法送達原告
      ，依稅捐稽徵法第21條第1項第3款、第22條第4款規定，
      其稅款應已逾7年核課期間，亦已逾同法第23條第1項規定
      之5年徵收時效。
四、經查，本件系爭88年度營利事業所得稅核定稅額繳款書之繳
    款期限為91年9月15日，於91年8月21日送達予原告戶籍地址
    台中市○○○路○段213-1號，並由原告岳父張崇榮收受(見
    原處分卷第149頁)，原告雖稱張崇榮非其同居人，上開文書
    並未合法送達原告乙節，惟按行政程序法第73條第1項規定
    之有辨別事理能力之同居人，係指事實上與受送達人有同居
    關係而言，不以同居人與受送達人設於同一戶籍為必要。另
    按張崇榮係原告岳父，有至親關係，其設籍於台中市○區○
    ○○路3段214號(見原處分卷第109頁)，與原告毗鄰而居，
    送達證書更明確註記張崇發為「岳父、同居家屬」。又台中
    執行處囑託辦理不動產查封登記函、請求協助函，寄往原告
    上開戶籍地，亦由張崇榮代為收受(訴願卷第77頁、78頁郵
    件回執)，是張崇榮向來均有收受原告文書之權限及事實。
    又原告於接獲台中行政執行處執行通知後，分別於91年7月1
    1日及同年8月13日向該處陳情，其陳情書所記載之地址亦為
    其台中市○區○○○路3段213之1號戶籍地(原處分卷146及
    148頁)，足認原告於台中市地方稅務局於91年8月21日送達
    系爭繳款書時，原告係居住於其戶籍地，其岳父張崇榮係原
    告同居家屬，從而，張崇榮於原告住居所收受上開文書，即
    屬合法送達，原告主張本件送達不合法，及因送達不合法，
    系爭稅款已逾7年核課期間，核無足採。
五、系爭營利事業所得稅處分既以確定，原告再以97年4月23日
    復查補呈證物申請書，向被告請求撤銷系爭營利事業所得稅
    處分，經復查決定以其復查逾期為由而予駁回，並無違誤，
    原告仍不服，提起訴願，訴願決定以原告逾期申請復查，復
    查決定自程序上駁回原告復查之申請，並無不合，而駁回原
    告之訴願，亦無不合。是本件原告對已確定之稅捐稽徵機關
    核定稅額處分，逾法定期間申請復查，循序提起撤銷訴訟，
    依首開規定及說明，自屬起訴不備其他要件，難認適法，應
    予駁回。另按追徵時效係對業經核課而確定之稅款，經過一
    定期間，稽徵機關仍未徵起者即不得徵收，此係核課確定後
    之執行問題，與本件原告係請求撤銷被告所為核課其88年度
    營利事業所得稅之違法行政處分無涉；又原告之訴既經程序
    駁回，其實體上之主張，即無庸論述，均併予敘明。
六、據上論結，本件原告之訴為不合法，依行政訴訟法第107條
    第1項第10款、第104條，民事訴訟法第95條、第78條，裁定
    如主文。
中    華    民    國    98    年    10    月    12    日
                臺中高等行政法院第四庭
                          審判長法  官  沈  應  南
                                法  官  許  武  峰
                                法  官  王  德  麟
以上正本證明與原本無異。
如不服本裁定，應於裁定送達後10日內以書狀敘明理由，經本院
向最高行政法院提起抗告（須依對造人數附具繕本）。
中    華    民    國    98    年    10    月    12    日
                                書記官  凌  雲  霄


司法院資訊處製作；財團法人民間司法改革基金會備份。
